臺灣屏東地方法院刑事判決　　　　96年度簡上字第188號
上　訴　人　乙○○
即　被　告
上列上訴人因恐嚇案件，不服本院96年度簡字第827 號中華民國
96年613 日刑事簡易判決（96年度偵字第669 號），提起上訴，
本院判決如下：
    主  文
原判決關於乙○○部分撤銷。
乙○○共同以加害生命之事，恐嚇他人致生危害於安全，累犯，
處有期徒刑伍月，減為有期徒刑貳月又拾伍日，如易科罰金，以
銀元佰元即新台幣玖佰元折算壹日。
    事實
一、乙○○前因傷害案件，經本院於民國92年1 月6 日以91年度
    訴字第247 號判處有期徒刑3 月確定，嗣於92年7 月22日易
    科罰金執行完畢。因於95年3 月9 日下午將機車借與丁○○
    之女友林素貞騎乘，迄至翌日凌晨2 時許，林素貞因遲未歸
    還，乙○○與丁○○二人遂於95年3 月10日凌晨3 時許，前
    往林素貞之友人甲○○位在屏東縣萬巒鄉○○村○○路35之
    2 號住處，找尋林素貞及上開機車，遍尋不著後，即追問甲○○及其母丙○○，林素貞之去向，甲○○與丙○○告知不
    清楚林素貞之去向後，乙○○與丁○○即共同基於恐嚇之犯
    意聯絡，由丁○○由腰際拔出有無殺傷力不明之手槍1 支，
    並刻意在甲○○、丙○○面前做出拉動該手槍槍機之動作，
    再逼問該二人林素貞之去向，以此加害於生命之事，恐嚇甲○○、丙○○，致丙○○、甲○○心生畏懼，而生危害於甲○○、丙○○之安全。
二、案經甲○○、丙○○訴由台灣屏東地方法院檢察署檢察官聲
    請簡易判決處刑。
    理由
一、訊據被告否認有上開犯行，辯稱其與丁○○前往被害人住處
    時，係丁○○在被害人住處車庫地上撿到一把塑膠製之玩具
    手槍，丁○○因好奇而將該玩具槍攜入被害人住處，並於其
    及丁○○與被害人等聊天時拿在手上把玩，但渠等與被害人
    等聊天時氣氛愉快，被害人等亦明知該槍係玩具槍，丁○○
    亦未曾拉動該槍之槍機嚇被害人等，被害人等係因嗣後其對
    被害人丙○○之子提出傷害罪之告訴，告訴人等才對其為上
    開不實之指述等語。經查：
（一）被告上開犯行，業經證人丙○○到庭結證屬實，核與證人
      即告訴人甲○○於警詢、偵訊中（檢察事務官前）之指述
      相符（告訴人甲○○於警詢及檢察事務官前之指述雖未經
      具結，但其現所在不明，已經其母即證人丙○○當庭陳明
      ，復經本院傳、拘未到，有傳票、拘票回證可憑，而甲○○與被告乙○○素無怨隙，亦經被告陳明，且衡情若甲○○若有無誣陷被告乙○○之意，亦無可能遲至案發後近半
      年之8 月21日始前往檢察事務官前指控被告，故其陳述應
      有特別可信之情況，且為證明被告犯罪所必要，應認具證
      據能力），而依證人丙○○及甲○○證述內容，均僅稱被
      告與丁○○係以深夜在被害人住處內，在被害人等之面前
      持搶枝把玩之方式恐嚇被害人等，並未以其他言詞或舉動
      為之，而案發時僅共有4 人在場，除被害人2 人外，即為
      被告與共犯丁○○，是若證人丙○○、甲○○有意誣陷被
      告等人，大可指稱被告及丁○○除有展示槍枝之行為外，
      另有不利於渠等之言詞等語，以增加被告之惡性，是尚未
      見告訴人等有何刻意誣陷被告之情事。
（二）被告於95年11月28日檢察事務官偵訊時供稱，案發當時其
      曾阻止共犯丁○○拿槍，且其認為若對方不知道該槍是玩
      具槍，於深夜時分看到丁○○持槍，應該會害怕等語（95
      年他字第1423號卷第31頁），則被告卻仍與丁○○共同於
      深夜時分在被害人住處內展示槍枝給被害人等看，其有使
      被害人等因擔心遭被告等持槍危害生命而恐懼之意圖甚明
      。
（三）被告辯稱其與丁○○於前開時間在被害人等之住處內，與
      被害人丙○○、甲○○等人相談甚歡，並無任何不愉快之
      情形發生等語，然被害人丙○○之子林明俊嗣於案發當日
      凌晨三時許返家後，應聽聞被告前往其住處恐嚇被害人丙○○之事，隨即糾眾前往被告住處毆打被告，嗣遭被告提
      出傷害之告訴，經檢察官偵查起訴，惟於審理中因與被告
      和解而由被告撤回告訴等情，有林明俊涉犯傷害案件之偵
      查、審理卷宗可憑，此亦為被告所不否認，是若被告果於
      前往被害人住處時，與被害人等相談甚歡，並無恐嚇被害
      人等之情事，衡情被害人丙○○之子林明俊顯無可能於深
      夜返家後，隨即前往被告住處尋釁，是被告所稱其於被害
      人住處時，並未與被害人產生任何糾紛且氣氛融洽等語，
      不足採信。
（四）被告與證人即共犯丁○○雖均稱，案發當時攜往被害人住
      處之槍枝，是在被害人等住處車庫內所檢到之玩具槍，被
      害人等應該知道不是真槍，所以應該不會害怕等語，然此
      已為證人即被害人丙○○所當庭否認，並稱未曾見過該槍
      等語，且被告及證人丁○○均稱，在被害人等之住處內，
      因被告擔心被害人等人見到該槍會害怕，所以要求丁○○
      槍該槍收起來，嗣於離開被害人等住處後，丁○○即在離
      被害人等住處不遠處槍該槍丟棄等語，是若被告及丁○○
      均認為該槍係被害人等家中所有之玩具槍，被害人等亦明
      知該槍是玩具槍，被告顯不可能認為被害人等會因見到該
      槍而害怕，自無必要要求丁○○將該槍收起；且若該槍果
      為被害人等家中所有，在被害人等家中時，被告理應要求
      丁○○將該槍歸還被害人等，而非將該槍收起，更無理由
      於離開被害人等住處時，還將該槍帶走，嗣又擅自丟棄，
      是足見該支由被告與丁○○攜往被害人等住處之槍枝並非
      被害人家中所有之槍，並係被告及丁○○刻意帶到被害人
      住處，其辯解顯無可採。
（五）至證人即共犯丁○○雖到庭結證稱，其與被告前往被害人
      等住處時，在被害人住處車庫內撿到一把玩具槍，即將該
      槍拿在手上把玩，嗣進入被害人住處後，又將該槍放在桌
      上，當晚都是由被告與被害人甲○○、丙○○以客家話交
      談，其因聽不懂，所以完全未與被害人等交談，後來被告
      擔心被害人等會怕其拿槍，所以要求其將槍枝收起來，其
      即將槍插在腰際，後來離開被害人等住處時，其併將該槍
      帶走，又於離被害人住處不遠處將該槍丟棄，而當天被告
      與被害人等之談話過程融洽，態度也很好等語，然訊諸被
      告卻係稱，案發當時丁○○確實有拿該槍在被害人等面前
      比劃，而丁○○在被害人住處內，一直將該槍拿在手上，
      其與丁○○都有和被害人甲○○談話等語；是互核被告與
      證人丁○○之陳述可知，其二人關於「丁○○是否有將槍
      插在腰際」（證人丁○○稱經被告要求後，其有將槍插在
      腰際、被告稱丁○○從頭到尾都將槍拿在手上）、「是否
      有拿槍在被害人等面前比畫」（證人丁○○生僅放在桌上
      查看、被告稱丁○○有拿槍在被害人面前比畫）、「案發
      當時證人丁○○是否曾加入與被害人等聊天談話」（證人
      丁○○稱因不懂客家話，所以完全未與被害人等交談、被
      告稱其與丁○○都有與被害人甲○○交談）等情節之陳述
      ，顯有矛盾，可見證人丁○○之證述不實，係為迴護被告
      之詞，難採為有利於被告之證據。
（六）綜上所述，被告所辯均無可採，其恐嚇被害人甲○○、丙○○之事證明確，犯行堪以認定。
二、核被告所為，係犯刑法第305 條之恐嚇危害安全罪；被告與
    丁○○有犯意聯絡，為共同正犯；被告前曾因傷害案件，經
    法院判處有期徒刑3 月確定，於92年7 月22日執行完畢，有
    台灣高等法院被告前案紀錄表可稽，於五年內再犯本件有期
    徒刑以上之罪，為累犯，應依刑法第47條第1 項之規定加重
    其刑。又被告行為後，94年2 月2 日修正公佈之刑法，業於
    95 年7月1 日施行（下稱修正後刑法），其中刑法第33條第
    5 款業經修正為「罰金：新臺幣1,000 元以上，以百元計算
    之」，而修正前之刑法同條款則規定：「罰金：1 元以上」
    ，故依修正後之規定，刑法第305 條法定刑中有關罰金刑之
    下限已經提高。是以，依刑法第2 條第1 項前段規定，比較
    新舊法之結果，自以舊法之規定對被告較為有利。又修正後
    刑法第41條第1 項有關易科罰金折算標準，由修正前所規定
    「得以1 元以上3 元以下折算一日」提高為「以新臺幣
    1,000 元、2,00 0元、3,000 元折算一日」，並刪除「因身
    體、教育、職業或家庭之關係，執行顯有困難者」之條件，
    第2 項增訂「前項規定於數罪併罰，其應執行之刑未逾6 月
    者，亦適用之」；而修正前刑法第41條第1 項之折算標準，
    係以1 元以上3 元以下折算一日，依修正前罰金罰鍰提高標
    準條例第2 條規定，就其原定數額提高為100 倍折算1 日（
    經折算為新臺幣後，應以新臺幣300 元以下900 元以上折算
    1 日），故關於易科罰金之折算標準，顯以修正前之折算標
    準對被告較有利。再修正後刑法第28條之原條文內容，雖由
    「2 人以上共同實施犯罪之行為，皆為正犯」，修正為「2
    人以上共同實行犯罪之行為者，皆為正犯」，然此係關於上
    開共同正犯用語之修正，並不影響本件之論罪科刑，自不生
    新、舊法比較問題，應直接適用現行規定；另修正後刑法第
    47條第1 項修訂累犯之規定，以出於故意再犯者為限，將再
    犯為過失犯者排除於累犯規定，而有科刑規範變更之情事，
    然本件被告乙○○係犯恐嚇罪，屬故意犯罪，不論依修正前
    刑法第47條或修正後刑法第47條第1 項之規定，均構成累犯
    ，對被告乙○○而言並無有利或不利之情形，自不生新、舊
    法比較之問題，應逕適用裁判時之刑法第47條第1 項規定。
三、撤銷原判決之理由
    原審依共同恐嚇危害安全罪予以論科，固非無見，惟本件被
    告之犯罪時間在96年4 月24日前，原審未及適用中華民國96
    年罪犯減刑條例減輕被告之刑，尚有未洽，應予撤銷改判。
四、爰審酌被告前有傷害、公共危險等前科，有台灣高等法院被
    告前案紀錄表可憑，素行不佳、於深夜前往被害人住處，持
    殺傷力不明之槍枝恐嚇被害人，對被害人心理所造成之威脅
    非輕、犯後仍否認犯行，未見悔意等一切情狀，量處如主文
    第2 項所示之宣告刑，並依中華民國96年罪犯減刑條例之規
    定，減其刑期二分之一，及諭知易科罰金之折算標準。
五、應依刑事訴訟法第455 條之1 第1 項、第3 項、第369 條第
    1 項前段、第364 條，刑法第2 條第1 項前段、第305條第1
    項、第28條、第47條第1 項、第41條第1 項（修正前），罰
    金罰鍰提高標準條例第1 條前段、第2 條（修正前），中華
    民國96年罪犯減刑條例第2 條第1 項第3 款、第7 條，判決
    如主文。
本案經檢察官李賜隆到庭執行職務。
中    華    民    國     96    年  11     月    7    日
                  刑事第四庭   審判長法  官  莊鎮遠
                                     法  官  王以齊
                                     法  官  王炳人
以上正本證明與原本無異。
不得上訴。
中　　華　　民　　國　　96　　年　　11　　月　　7 　　日
                                     書記官  薛慧茹
附錄論罪法條：中華民國刑法第305條
（恐嚇危害安全罪）
以加害生命、身體、自由、名譽、財產之事，恐嚇他人致生危害
於安全者，處 2 年以下有期徒刑、拘役或 3 百元以下罰金。
